【裁判字號】    95,訴,42
【裁判日期】    950427
【裁判案由】    侵權行為損害賠償
【裁判全文】
臺灣屏東地方法院民事判決                95年度訴字第42號
原      告  甲○○○
訴訟代理人  黃吉雄律師
被      告  乙○○
上列當事人間請求侵權行為損害賠償事件，於刑事訴訟程序附帶
民事訴訟，案經本院刑事庭移送前來，本院於民國95年4 月20日
言詞辯論終結，判決如下：
    主  文
被告應給付原告新台幣貳拾捌萬肆仟壹佰捌拾元，及自民國九十
五年一月十六日起至清償日止，按年息百分之五計算之利息。
原告其餘之訴駁回。
訴訟費用由被告負擔二分之一，餘由原告負擔。
本判決第一項得假執行。
    事實及理由
一、本件被告未於言詞辯論期日到場，核無民事訴訟法第 386
    條各款所列情形，爰依原告聲請，由其一造辯論而為判決。
二、原告主張：
    被告未考領機車駕駛執照，於民國93年12月23日18時5 分許
    ，騎乘車牌號碼K86 －009 號重型機車附載其子林順成，沿
    屏東縣新園鄉○○路由南向北方向行駛，途經該路段永勝加
    油站前，竟疏於注意車前動態，亦未保持安全距離，以致其
    騎乘之機車車頭與同方向，由訴外人李娜君騎乘之車牌號碼
    QQ3 －226 號輕型機車左後車身發生擦撞，致李娜君騎乘之
    機車失控往前追撞在其前方，由原告騎乘之腳踏車，因而人
    車倒地後，致原告受有左橈骨遠端骨折之傷害。原告因被告
    之不法侵害，支出醫療費用新台幣（下同）7,460 元，且致
    使原告迄今無法如受傷前至屏東縣東港鎮中興市場販賣蔬菜
    ，以每月最低工資15,840元計算，原告共損失1,900,080 元
    ，均應由被告賠償，另伊因被告之不法侵害而受有前述傷害
    ，迄今約1 年，始終未能痊癒，增加生活不便兼減少收入，
    身心深感痛苦，而被告肇事後未曾探視聞問，應由被告賠償
    慰撫金40萬元，以資慰藉。爰依侵權行為之法律關係，請求
    被告賠償前開金額共597,540 元及給付其法定遲延利息等情
    ，並聲明：(一)被告應給付原告597,540 元，及自起訴狀繕本
    送達翌日（95年1 月16日）起至清償日止，按年息百分之5
    計算之利息。(二)原告願供擔保，請准宣告假執行。
三、經查：原告主張被告未領有機車駕駛執照，於93年12月23
    日18時5 分許，騎乘車牌號碼K86 －009 號重型機車，沿屏
    東縣新園鄉○○路由南向北方向行駛，途經該路段永勝加油
    站前，竟疏於注意車前動態，亦未保持安全距離，以致其騎
    乘之機車車頭與同方向，由訴外人李娜君騎乘之車牌號碼
    QQ3 －226 號輕型機車左後車身發生擦撞，致李娜君騎乘之
    機車失控往前追撞在其前方，由原告騎乘之腳踏車，因而人
    車倒地後，致原告受有左橈骨遠端骨折之傷害。刑事部分，
    被告業經本院交通法庭以94年度交簡字第719 號判處過失傷
    害罪刑處拘役59日，如易科罰金以銀元300 元折算1 日之事
    實，有醫療費用收據及診斷證明書等件在卷可稽，復經調閱
    本院94年度交簡字第719 號被過失傷害刑案偵、審卷宗查明
    無誤，被告經合法通知，未於言詞辯論期日到場，亦未提出
    書狀為任何聲明或陳述，堪信為實在。
四、按汽車行駛時，駕駛人應注意車前狀況，並隨時採取必要之
    安全措施。道路安全交通規則第94條第3 項定有明文。又按
    汽車、機車或其他非依軌道行駛之動力車輛，在使用中加損
    害於他人者，駕駛人應賠償因此所生之損害。但於防止損害
    之發生，已盡相當之注意者，不在此限。民法第191 條之2
    定有明文。又不法侵害他人之身體或健康者，對於被害人因
    此喪失或減少勞動能力，或增加生活上之需要時，應負損害
    賠償責任。不法侵害他人之身體或健康者，被害人雖非財產
    上之損害，亦得請求賠償相當之金額。負損害賠償責任者，
    除法律另有規定或契約另有訂定外，應回復他方損害發生前
    之原狀。前項情形，債權人得請求支付回復原狀所必要之費
    用，以代回復原狀。民法第193 條第1 項、第195 條第1項
    前段、第213 條第1 項及第3 項亦有明文。本件被告因未注
    意車前狀況及保持安全距離，因而肇事，致原告受有前述傷
    害，被告不能證明其於防止損害之發生已盡相當之注意，且
    其不法侵害與原告之受損害間，又顯有相當因果關係，則原
    告依前揭侵權行為之法律關係，請求被告賠償其所受之損害
    ，於法洵屬有據。
五、原告得向被告請求賠償之金額究為若干？茲分別論述如下：
  (1)醫療費用部分：原告主張其因被告之不法侵害而支出醫療費
    用7,460 元之事實，業據有原告提出之醫療費用收據為證，
    自堪信為實在。
  (2)減少勞動力損失部分：原告主張其因被告之不法侵害，以致
    左橈骨遠端骨折，迄今不能工作，以每月最低工資15,840元
    1 年損失，共計1,900,080 元之事實，固經證人吳淑瓊到庭
    證稱：原告在菜市場賣蔥，她車禍受傷就沒有出來賣了，約
    有半年沒有出來賣，她的生意很好（見本院卷第30頁）等語
    ，惟證人之證詞無法認定原告有1 年不能工作，且依醫學常
    情而言，骨折後以鋼釘固定治療，是否能繼續工作端視病患
    所從事的工作不同而異，一般骨折癒合的時間為兩個月，是
    以本院認以原告其係自行種植蔥後再至市場販售，認其不能
    工作之日數應以8 個月為合理，而原告係從事市場販售之工
    作，並未為所得稅之申報，其既無任何課稅資料可供參核，
    本院斟酌其勞動能力狀況，認其每月收入以勞工最低基本工
    資15,840元之標準計算為適當，是原告於前開治療、休養範
    圍內，請求賠償其自受傷日起無法工作之薪資損害共
    126,720 元（8 ×15,840=126,720），即屬正當，至其請求
    超出此部分，不予採信。
  (3)慰撫金部分：原告因本件不法侵害，受有前述傷害，傷勢不
    輕，無論在肉體或精神上自均受有相當之痛苦，原告請求被
    告賠償慰撫金，於法自無不合。查原告在市場販賣青菜，現
    年67歲，受此傷害後復原力較不良，身心傷害甚鉅。又經本
    院依職權調閱稅務電子閘門財產所得明細表查明被告無不動
    產等經濟狀況（見本院卷第33至36頁），斟酌兩造之身分、
    地位、經濟能力及原告所受傷害之嚴重程度等一切情狀，認
    原告請求賠償慰撫金15萬元，尚屬相當。逾此範圍之請求，
    為無理由，應予駁回。
  (4)以上金額合計284,180 元。
六、綜上所述，本件原告依侵權行為之法律關係，請求被告給付
    597,540 元，及自起訴狀繕本送達翌日（95年1 月16日）起
    至清償日止，按週年利百分之5 計算之利息，在主文第一項
    所示範圍內，為有理由，應予准許。逾此範圍，非有理由，
    應予駁回。
七、本件原告勝訴部分，所命給付之金額未逾50萬元，爰依民事
    訴訟法第389 條第1 項第5 款之規定，依職權宣告假執行。
    至原告敗訴部分，其假執行之聲請已失所附麗，應駁回之。
八、據上論結，本件原告之訴為一部有理由，一部無理由，依民
    事訴訟法第79條、第389 條第1 項第5款，判決如主文。
中    華    民    國    95    年    4     月    27    日
                  民事第二庭    法  官  吳思怡
正本係照原本作成。
如對判決上訴，須於判決送達後20日內向本院提出上訴狀，其未
表明上訴理由者，應於提出上訴後20日內向本院補提理由書狀（
均須按他造當事人之人數附繕本）。
中    華    民    國    95    年    4     月    27    日
                                書記官  王秋淑


司法院資訊處製作；財團法人民間司法改革基金會備份。
